臺灣高等法院臺中分院刑事判決
111年度上易字第884號
上  訴  人  臺灣南投地方檢察署檢察官 
被      告  黃正宇



上列上訴人因被告詐欺案件，不服臺灣南投地方法院111年度易
字第110號中華民國111年6月29日第一審判決（起訴案號：臺灣
南投地方檢察署110年度偵字第6076號），提起上訴，本院判決
如下：
    主  文
原判決關於宣告刑部分撤銷。
丙○○經原判決認定所犯詐欺取財罪，累犯，處拘役參拾日，如易
科罰金，以新臺幣壹仟元折算壹日。
    事實及理由
一、本案審判範圍：參諸修正刑事訴訟法第348條第3項規定立法
    理由，宣告刑、數罪併罰所定之應執行刑、沒收，倘若符合
    該條項的規定，已得不隨同其犯罪事實，而單獨成為上訴之
    標的，且於上訴人明示僅就刑上訴時，第二審法院即不再就
    原審法院所認定之犯罪事實為審查，而應以原審法院所認定
    之犯罪事實，作為論認原審宣告刑、執行刑及沒收妥適與否
    的判斷基礎。本案檢察官上訴書案由欄雖記載全部上訴之旨
    ，惟依其上訴理由，係針對原審未就是否構成累犯為認定而
    未加重其刑部分提起上訴，並未對原判決所認定之犯罪事實
    、罪名聲明不服，公訴檢察官於本院亦表明本案僅就累犯量
    刑部分提起一部上訴（本院卷第84頁)，依前述說明，本院
    僅就原審判決量刑妥適與否進行審理，至於量刑以外部分，
    則非本院審查範圍，先予指明。
二、本案據以審查量刑妥適與否之原審所認定犯罪事實、罪名
　㈠犯罪事實：丙○○意圖為自己不法之所有，明知無意付款，竟
    基於詐欺之犯意，於民國110年5月27日22時53分許，駕駛改
    懸掛於不詳時地竊得之車牌號碼000-0000號（涉嫌竊盜部分
    ，另移送臺灣臺中地方檢察署偵辦，原車牌號碼000-0000號
    ）自小客車，至南投縣○○鎮○○路0段000號福懋竹山加油站假
    意消費，向加油站員工甲○○佯稱油箱加滿，使甲○○陷於錯誤
    而加入上開自小客車油箱計38.42公升之95PLUS無鉛汽油（
    計新臺幣1022元），得手後隨即駕車逃逸。
　㈡所犯罪名：刑法第339條第1項之詐欺取財罪。
三、刑之加重之說明
　㈠法院於審酌被告是否適用累犯規定加重其刑時，訴訟程序上
    應先由檢察官就前階段被告構成累犯之事實，以及後階段應
    加重其刑之事項，主張並具體指出證明方法後，法院才需進
    行調查與辯論程序，而作為是否加重其刑之裁判基礎。倘檢
    察官未主張或具體指出證明方法時，可認檢察官並不認為被
    告構成累犯或有加重其刑予以延長矯正其惡性此一特別預防
    之必要，是法院不予調查，而未論以累犯或依累犯規定加重
    其刑，即難謂有應調查而不予調查之違法。又檢察官若未主
    張或具體指出證明方法，法院因而未論以累犯或依累犯規定
    加重其刑，基於累犯資料本可於刑法第57條第5款「犯罪行
    為人之品行」負面評價，則該可能構成累犯之前科、素行資
    料既已列為量刑審酌事由，依重複評價禁止精神，自無許檢
    察官事後循上訴程序，以該業經列為量刑審酌之事由應改論
    以累犯並加重其刑為由，指摘原判決未依累犯規定加重其刑
    違法或不當，最高法院110年度台上字第5660號刑事判決揭
    明上旨，本院予以尊重。又被告前案紀錄表、刑案資料查註
    紀錄表係由司法、偵查機關相關人員依憑原始資料所輸入之
    前案紀錄，並非被告前案徒刑執行完畢之原始證據，而屬派
    生證據，倘當事人對於該派生證據之同一性或真實性發生爭
    執或有所懷疑時，即須提出原始證據或為其他適當之調查（
    例如勘驗、鑑定），以確保內容之同一、真實；惟當事人如
    已承認該派生證據屬實，或對之並無爭執，而法院復已對該
    派生證據依法踐行調查證據程序，即得採為判斷之依據（最
    高法院 111年度台上字第3143號刑事判決意旨參見）。為免
    訟累，實無於被告就前案紀錄表執行完畢內容無異議情況下
    ，另要求檢察官提出被告前案執行完畢資料作為證明方法之
    必要。
　㈡被告前因違反毒品危害防制條例等案件，經原審法院以107年
    度聲字第171號裁定定應執行有期徒刑2年6月確定，於109年
    3月11日假釋出監付保護管束，於同年7月24日假釋期滿未經
    撤銷而視為執行完畢等情，有被告臺灣高等法院被告前案紀
    錄表在卷可稽。而原審公訴檢察官於原審當庭提出臺灣南投
    地方檢察署檢察官執行指揮書、執行保護管束指揮書、法
    務部矯正署臺中監獄假釋證明書各1份，以證明被告上開構
    成累犯之事實，並主張：被告於假釋期滿後1年內即再犯本
    案，認被告刑罰反應力薄弱，應有以依累犯規定加重其刑之
    必要等語（原審卷第113-114頁)，本院公訴檢察官於本院審
    理時，亦就被告構成累犯之前階段事實及後階段應加重其刑
    之事項，有所主張並具體指出證明方法，被告對於其有上開
    有期徒刑執行完畢情形之構成累犯前提事實，於原審及本院
    均供承無誤（原審卷第113頁；本院卷第87頁），已踐行文
    書證據之調查程序，核與上開前案紀錄表一致，依上開說明
    ，應認檢察官就前階段被告構成累犯之事實業已主張並具體
    指出證明方法，被告於受有期徒刑執行完畢後，5年內故意
    再犯本案有期徒刑以上之罪，構成累犯。本院審酌被告前案
    所犯毒品案件，與本案詐欺罪犯罪情節與罪名雖不同，然漠
    視法律禁制規範，並無不同，且被告於前案執行完畢未滿1
    年即故意再犯本案，足認其刑罰之反應力薄弱，並無釋字第
    775號解釋意旨所指個案應量處最低法定刑，又無法適用刑
    法第59條減輕其刑，而應依此解釋意旨裁量不予加重最低本
    刑之情形（最高法院108年度台上字第338號刑事判決意旨參
    照），爰依刑法第47條第1項規定，加重其刑，被告於本院
    辯稱其以前未曾犯過詐欺罪，應非累犯等語，顯有誤會。
四、上訴理由之論斷：
  ㈠原審審理結果，認被告犯詐欺取財罪明確，予以論罪科刑，
    並敘明不予宣告沒收、追徵之理由，固非無見。惟被告本案
    行為構成累犯並應加重其刑，業如前述。且原審公訴檢察官
    就被告本案前階段構成累犯之事實以及後階段應加重其刑之
    事項，均予主張並具體指出證明方法，法院即應依法裁量本
    案是否有依累犯規定加重其刑之必要，惟原審卻以「公訴人
    未具體指出被告所犯前案數罪與本案間，關於前案之性質（
    故意或過失）、前案徒刑之執行完畢情形（有無入監執行完
    畢、在監行狀及入監執行成效為何、是否易科罰金或易服社
    會勞動〔即易刑執行〕、易刑執行成效為何）、再犯之原因、
    兩罪間之差異（是否同一罪質、重罪或輕罪）、主觀犯意所
    顯現之惡性及其反社會性等各項情狀，俾供本院裁量是否應
    就被告本案犯行依累犯規定加重其刑」等語，認原審檢察官
    並未就被告應加重其刑之事項主張並具體指出證明方法，而
    不依刑法第47條第1項規定加重其刑，且於量刑之時，亦未
    將上開構成累犯之前科、素行資料列為量刑審酌因子，完全
    未就被告之前科予以評價，自有未洽，檢察官執此提起上訴
    為有理由，應由本院將原判決宣告刑部分撤銷改判。
　㈡爰以被告之責任為基礎，審酌被告不思以己力合法獲取所需
    ，以詐欺方式獲取他人財物，顯然欠缺尊重他人財產法益之
    觀念，所為實有不該，惟犯後尚知坦承犯行，並已賠償被害
    人損害（經被害人於原審陳明，原審卷第114頁）之態度，
    及被告自述當時因無現金支付而犯罪之動機、目的、手段，
    並衡酌本案被害人所受損害尚微，暨被告自陳國中畢業之智
    識程度，之前於工廠工作，經濟勉持，已離婚，須扶養各為
    11歲、10歲及9歲之3名未成年子女及父母，目前入監執行，
    小孩係由母親照顧之家庭生活、經濟狀況等一切情狀（原審
    卷113頁；本院卷第88頁)，量處如主文第2項所示之刑，並
    諭知易科罰金之折算標準。
據上論斷，應依刑事訴訟法第369 條第1 項前段、第364條、第2
99條第1項前段，判決如主文。　
本案經檢察官劉仁慈提起公訴，檢察官黃淑美提起上訴，檢察官
乙○○到庭執行職務。
中　　華　　民　　國　　111 　年　　10 　 月　  27　　日
            刑事第十庭     審判長法　官   陳  宏  卿
　　　　　　　　　　　　　　　　 法　官   楊  陵  萍
                                 法　官   林  美  玲
以上正本證明與原本無異。
不得上訴。
                                 書記官   趙  郁  涵
中　　華　　民　　國　　111 　年　　10　　月　　27　　日